臺灣彰化地方法院彰化簡易庭民事簡易判決
111年度彰簡字第577號
原      告  蔡宬鈺  
訴訟代理人  陳宗元律師

被      告  黃宇志  
            黃憲忠  
            黃芊華  
共      同
訴訟代理人  詹復方  
上列當事人間因被告過失傷害案件（111年度交簡字第403號），
原告提起刑事附帶民事訴訟請求損害賠償事件（111年度交簡附
民字第23號），經本院刑事庭裁定移送前來，本院於民國111年1
1月30日言詞辯論終結，判決如下：
    主      文
一、被告應連帶給付原告新臺幣407,667元，及自民國111年3月8
    日起至清償日止，按週年利率百分之5計算之利息。
二、原告其餘之訴及假執行之聲請均駁回。
三、訴訟費用新臺幣1,000元，其中新臺幣308元由被告連帶負擔
    ，餘由原告負擔。
四、本判決原告勝訴部分得假執行。但被告如以新臺幣407,667
    元為原告預供擔保後，得免為假執行。
　　事實及理由
壹、程序方面：
　　按當事人喪失訴訟能力或法定代理人死亡或其代理權消滅者
    ，訴訟程序在有法定代理人或取得訴訟能力之本人承受其訴
    訟以前當然停止；惟前開規定，於有訴訟代理人時不適用之
    ；但法院得酌量情形，裁定停止其訴訟程序；當事人不聲明
    承受訴訟時，法院亦得依職權，以裁定命其續行訴訟，此觀
    民事訴訟法第170條、第173條、第178條之規定即明。故在
    當事人有委任訴訟代理人之情形，法定代理人之代理權消滅
    時，除非法院認有停止訴訟程序之必要而裁定停止外，訴訟
    程序並不當然停止。如法院認無裁定停止訴訟程序之必要，
    縱應承受訴訟之人未承受訴訟，亦可進行言詞辯論，及本於
    該言詞辯論而為判決。查本件被告甲○○於原告提起本件訴訟
    時，尚未成年，故由其法定代理人即被告丙○○、乙○○為其為
    訴訟行為。嗣於本件審理期間，甲○○已成年，而取得訴訟能
    力，惟被告甲○○於本院111年11月30日言詞辯論時，委任訴
    訟代理人到庭，有其委任狀在卷可查（本院卷第241頁），
    揆諸首開說明，本院自得不停止訴訟，並本於111年11月30
    日言詞辯論而為判決，先予敘明。
貳、實體方面：
一、原告主張：被告甲○○於民國110年7月6日10時56分許，駕駛
    車牌號碼000-0000號普通重型機車，沿彰化縣和美鎮和樂路
    由西往東方向行駛，行經該路段與倡和街交岔路口，本應注
    意行至無號誌交岔路口，無幹支道劃分，而實際進入路口車
    道數相同，且皆為直行車，行至路口處時，左方車應暫停讓
    右方車先行，於充分查看、確認安全無虞後，始能駛入路口
    續行通過，而依當時天候晴，日間自然光線，柏油路面鋪裝
    ，乾燥、無缺陷，無障礙物且視距良好，並無不能注意之情
    事，適原告駕駛車牌號碼000-000號普通重型機車（下稱系
    爭機車），沿彰化縣和美鎮倡和街由南往北方向駛至，被告
    甲○○竟疏未注意，未暫停讓右方車先行，即貿然駛入路口續
    行，致兩車發生碰撞，使原告人車倒地，受有左側第四掌骨
    骨折、右側第二掌骨及舟狀骨線性骨折等傷害（下稱系爭事
    故）。又被告甲○○於行為時為未成年人，被告丙○○、乙○○為
    被告甲○○之法定代理人，與被告甲○○負連帶損害賠償責任。
    爰依侵權行為、債權讓與之法律關係提起本件訴訟。茲就請
    求之範圍及金額分別敘明如下：
　㈠醫療費用新臺幣（下同）89,762元。
　㈡看護費用60,000元：原告因上開傷勢須專人照護1個月，由家
    人看護以每日2,000元計算，合計60,000元。
　㈢護具費用1,698元。
　㈣薪資損失367,500元：原告每月薪資35,000元，自110年7月6
    日起至111年5月24日無法工作，以10.5個月計算，共損失薪
    資收入367,500元。
　㈤系爭機車維修費用16,000元：包含零件費用12,309元、工資
    費用3,691元。
　㈥精神慰撫金460,354元：原告因系爭事故，造成相當之精神上
    痛苦，故請求精神慰撫金460,354元。
　㈦聲明：⒈被告應連帶給付原告995,314元，及自起訴狀繕本送
    達翌日起至清償日止，按週年利率百分之5計算之利息。⒉願
    供擔保，請准宣告假執行。
二、被告則以：
　  原告對於系爭事故與有過失，另針對原告所請求項目，抗辯
    如下：
　㈠看護費用：由親屬代為照顧應以強制汽車責任保險法之規定
    每日1,200元為合理，被告願給付30日，合計36,000元。
　㈡薪資損失：依據彰化基督教醫院診斷證明書所載建議修養3個
    月，依原告每月工資35,000元計算，合計損失薪資收入105,
    000元。
　㈢系爭車輛維修費用應計算折舊。
　㈣精神慰撫金：被告願給付100,000元。
　㈤答辯聲明：原告之訴駁回。如受不利之判決，願供擔保請准
    宣告假執行。
三、得心證之理由：
  ㈠原告主張被告甲○○於前揭時、地，因左方車未暫停讓右方車
    先行之疏失，致兩車發生碰撞，系爭機車倒地後，原告受有
    上開傷害，系爭機車受損之事實，業據提出與所述相符之聲
    請簡易判決處刑書、電子發票證明聯、在職薪資證明書、估
    價單、診斷證明書、醫療費用收據及債權讓與契約等件為憑
    ，而被告已因上開過失傷害犯行，經本院刑事庭以111年度
    交簡字第403號判決判處拘役40日確定，有上開判決在卷可
    佐（本院卷第13頁至17頁），被告對此亦不爭執，堪認原告
    主張之事實為真正。是以，原告依據侵權行為損害賠償之法
    律關係，請求被告甲○○負賠償責任，於法有據。
  ㈡按無行為能力人或限制行為能力人，不法侵害他人之權利者
    ，以行為時有識別能力為限，與其法定代理人連帶負損害賠
    償責任，民法第187條第1項前段定有明文。查被告甲○○為91
    年10月生，於系爭事故發生時尚未滿20歲，為限制行為能力
    人，被告丙○○、乙○○為被告甲○○之父母，有戶籍資料在卷可
    稽（本院卷第29至34頁），是以原告請求被告丙○○、乙○○應
    與甲○○連帶負損害賠償之責任，洵屬有據。
  ㈢原告各項請求有無理由分述如下：
　⒈原告主張支出醫療費用89,762元、護具費用1,698元，業據原
    告提出與其所述相符之收據資料為證，被告亦不爭執（本院
    卷第239頁），原告此部分主張，即屬有據。
　⒉看護費用部分：
　　親屬代為照顧被害人之起居，固係基於親情，但親屬看護所
    付出之勞力並非不能評價為金錢，雖因二者身分關係而免除
    被害人之支付義務，惟此種基於身分關係之恩惠，自不能加
    惠於加害人，故由親屬看護時雖無現實看護費之支付，仍應
    認被害人受有相當於看護費之損害，得向加害人請求賠償，
    始符公平原則（最高法院94年度台上字第1543號判決意旨參
    照）。原告因本件車禍需要他人看護照顧30日之事實，有道
    周醫療社團法人道周醫院診斷證明書在卷可憑（本院卷第14
    3頁），被告亦不爭執（本院第236頁），而原告自承係由其
    家人予以照料，雖未實際支出看護費，惟依上開判決意旨，
    仍應視其受有相當於看護費之損害而得向被告請求賠償。原
    告雖主張每日看護費用以2,000元計算，然查原告所受傷勢
    為左側第四掌骨骨折、右側第二掌骨及舟狀骨線性骨折，其
    行走活動，應屬無礙，故看護費用以每日2,000元計算，實
    屬過高，本院審酌上情，認原告由親人看護期間之費用，以
    強制汽車責任保險給付標準所定之看護費每日1,200元，應
    較為適當。則依上開金額計算原告得請求被告給付之30日的
    看護費用為36,000元（計算式：1,200元/日×30日＝36,000元
    ），逾此金額之主張，則屬無據。
　⒊薪資損失部分：
　  原告於系爭事故前，任職於外省麵，每月薪資為35,000元乙
    節，有在職薪資證明書附卷可參（本院卷第137頁），且被
    告不爭執（本院卷第239頁）。又依據原告所提出之診斷證
    明書：⑴衡和康診所110年8月21日診斷證明書：「病人因上
    述病因於110年7月11日來院治療並後續換藥共25次，宜休養
    6個星期」；⑵彰化基督教醫院111年1月7日診斷證明書：「…
    患者因上述原因，建議休息至少3個月」；⑶彰化基督教醫院
    111年2月24日診斷證明書：「…宜休養1個月，患肢避免負重
    3個月」；⑷道周醫院110年11月12日診斷證明書：「受傷後
    宜休養6星期」，有上開診斷證明書在卷可佐（本院卷第140
    至143頁）。本院參酌原告所受傷害部位、工作內容等情，
    認原告共計10個月無法工作（計算式：1.5月＋3月＋4月＋1.5
    月＝10月），逾此範圍之期日，原告並無提出其他無法工作
    之證明，自難認有理由。從而，原告因系爭事故而受有之不
    能工作損失應為35萬元（計算式：35,000元×10月=35萬元）
    ，原告此部分之請求於此範圍內，為有理由，應予准許，逾
    此部分為無理由，應予駁回。
　⒋系爭機車維修費用部分：
　  按不法毀損他人之物者，被害人得請求賠償其物因毀損所減
    少之價額；負損害賠償責任者，除法律另有規定或契約另有
    訂定外，應回復他方損害發生前之原狀；損害賠償，除法律
    另有規定或契約另有訂定外，應以填補債權人所受損害及所
    失利益為限，民法第196條、第213條第1項、第216條第1項
    分別定有明文。又依民法第196條請求賠償物被毀損所減少
    之價額，得以修復費用為估定之標準，但以必要者為限（例
    如︰修理材料以新品換舊品，應予折舊）。本件原告主張系
    爭機車維修費用為16,000元，包含零件費用12,309元、工資
    費用3,691元，並提出估價單為證（本院卷第161頁）。系爭
    機車係於102年7月出廠（推定為15日），此有車號查詢機車
    車籍在卷可查（本院卷第35頁），至110年7月6日受損時，
    已使用逾3年，依行政院公布之固定資產耐用年數表及固定
    資產折舊率表，系爭機車之耐用年數為3年，依定率遞減法
    每年折舊千分之536，其最後1年之折舊額，加歷年折舊累積
    額，總和不得超過該資產成本原額之10分之9之計算方法，
    其折舊所剩之殘值為10分之1即1,231元(計算式：12,309元×
    1/10=1,231元，小數點以下四捨五入)。是以上開零件扣除
    折舊後，原告得請求之修車零件費為1,231元，此外，原告
    另支出修車之工資3,691元，無折舊問題，是原告得向被告
    請求之修車費用，共計為4,922元（計算式：1,231元+3,691
    元＝4,922元）。逾此部分之請求，於法無據，不能准許。
　⒌精神慰撫金：
　　按人格權受侵害時，以法律有特別規定者為限，得請求損害
    賠償或慰撫金，民法第18條第2項定有明文。次按不法侵害
    他人人格權，被害人受有非財產上損害，請求加害人賠償相
    當金額慰撫金時，法院對於慰撫金之量定，應斟酌實際加害
    情形，所造成影響、被害人痛苦之程度、兩造之身分地位、
    經濟情形及其他各種狀況，以核定相當之數額（最高法院47
    年度台上字第1221號、51年度台上字223號判決意旨參照）
    。本院審酌原告受傷之經過、所受傷勢，兼衡兩造身份、地
    位及經濟能力、加害程度等一切情狀後，認原告請求被告賠
    償精神慰撫金460,354元，尚屬過高，認其請求被告賠償之
    精神慰撫金於10萬元之範圍內為適當，應予准許。逾此部分
    之請求，為無理由，應予駁回。
　⒍綜上，本件原告因系爭事故所受之損害金額為582,382元（計
    算式：89,762元＋1,698元＋36,000元＋35萬元＋4,922元＋10萬
    元＝582,382元）。
  ㈣損害之發生或擴大，被害人與有過失者，法院得減輕賠償金
    額或免除之，民法第217條第1項定有明文。被告抗辯原告就
    本件事故亦有過失等語。經查，系爭事故經送交通部公路總
    局臺中區監理所彰化縣區車輛行車事故鑑定會鑑定意見：被
    告甲○○行至無號誌交岔路口，左方車未暫停讓右方車先行，
    為肇事主因；原告丁○○疏未減速慢行，作隨時停車之準備，
    為肇事次因（本院卷第214頁至第216頁），故原告就本件事
    故之發生亦與有過失。本院審酌本件事故發生時間、天候因
    素、事故雙方關係位置、事故發生各原因力之大小等，認被
    告應負擔70％之過失責任。是以，原告僅得依被告之過失責
    任比例範圍為限，向被告請求賠償，而其得請求賠償之金額
    為407,667元（計算式：582,382×70％＝407,667，小數點以下
    四捨五入），逾此範圍之請求，則無理由。
  ㈤按給付無確定期限者，債務人於債權人得請求給付時，經其
    催告而未為給付，自受催告時起，負遲延責任；其經債權人
    起訴而送達訴狀，或依督促程序送達支付命令，或為其他相
    類之行為者，與催告有同一之效力；遲延之債務，以支付金
    錢為標的者，債權人得請求依法定利率計算之遲延利息；應
    付利息之債務，其利率未經約定，亦無法律可據者，週年利
    率為百分之5，民法第229條第2項、第233條第1項前段及第2
    03條分別定有明文。本件原告請求被告賠償上開費用，係以
    支付金錢為標的，且無確定給付期限，是原告就上揭所得請
    求之金額，請求自刑事附帶民事起訴狀繕本送達之翌日即11
    1年3月8日（本院交簡附民卷第53、55頁）起至清償日止，
    按週年利率百分之5計算之利息，併予准許。
四、綜上所述，原告依侵權行為之法律關係，請求被告連帶給付
    407,667元，及自111年3月8日起至清償日止，按週年利率百
    分之5計算之利息，為有理由，應予准許，逾此範圍之請求
    ，為無理由，應予駁回。　　
五、本件原告勝訴部分，係就民事訴訟法第427條訴訟適用簡易
    程序所為被告敗訴之判決，依同法第389條第1項第3款規定
    ，應依職權宣告假執行，並依同法第392條第2項規定，依職
    權宣告被告如預供相當擔保，得免為假執行。至於原告敗訴
    部分之請求，既為無理由而駁回，其假執行之聲請自失所依
    附，應併予駁回。
六、本件事證已臻明確，兩造其餘攻擊防禦方法及舉證，核與本
    件判決結果無影響，爰不另予一一論述，併此敘明。
七、本件原告係於刑事訴訟程序提起民事訴訟，經本院刑事庭裁
    定移送前來，依刑事訴訟法第504條第2項規定，本無庸繳納
    裁判費。惟原告請求系爭機車維修費部分，增生裁判費用1,
    000元，應按兩造勝敗比例分擔，爰依民事訴訟法第79條，
    確定本件訴訟費用額為1,000元，並諭知兩造訴訟費用負擔
    如主文第3項所示。　
中　　華　　民　　國　　111 　年　　12　　月　　14　　日
    　　　　　   彰化簡易庭  法    官　簡鈺昕
以上正本係照原本作成。
如不服本判決，應於送達後20日內，向本院提出上訴狀並表明上
訴理由，如於本判決宣示後送達前提起上訴者，應於判決送達後
20日內補提上訴理由書（須附繕本）。　
中　　華　　民　　國　　111 　年　　12　　月　　14　　日
                              書 記 官  梁高賓